臺灣高等法院臺南分院刑事判決　一００年度上訴字第一一三號
上訴人
即被告　潘賢文
指定辯護人　本院公設辯護人 簡松柏
上列上訴人因違反槍砲彈藥刀械管制條例等案件，不服臺灣臺南
地方法院九十九年度訴字第五二一號中華民國九十九年十一月二
十五日第一審判決（起訴案號：臺灣臺南地方法院檢察署九十八
年度偵字第一四七九六號），提起上訴，本院判決如下：
    主    文
上訴駁回。
    事    實
一、潘賢文前於民國（下同）九十年間因違反懲治盜匪條例案件
    ，經本院九十一年度上訴字第三九０號判處有期徒刑七年二
    月確定，於九十五年九月十五日縮短刑期假釋出監，應於九
    十七年十一月八日縮刑期滿執行完畢。詎不知悔改，明知具
    有殺傷力之改造手槍、子彈，係槍砲彈藥刀械管制條例所列
    管之違禁物，非經主管機關許可，不得持有、寄藏之，竟未
    經許可，基於寄藏具有殺傷力之改造手槍、子彈之犯意，於
    九十年十月間某日，在臺南縣歸仁鄉之路邊，受真實姓名不
    詳、綽號「阿良」之成年男子（已歿）之委託，收受綽號「
    阿良」所交付可發射子彈具殺傷力之仿BERETTA廠92FS型半
    自動改造手槍一枝（含彈匣一個，槍枝管制編號0000000000
    號）及口徑約9MM之制式子彈三顆，並將之藏放在其位於臺
    南市○○○○街一四三號住處房間內，而未經許可寄藏上開
    具殺傷力之改造手槍一枝及制式子彈三顆。
二、於九十八年十月九日晚間，潘賢文獲悉其友人潘志宏至臺南
    市○○區○○路二段一八八號「國王PUB」消費，與「國王
    PUB」員工發生爭執遭毆打，竟於九十八年十月十日二十三
    時許，攜帶上開改造手槍、制式子彈（三顆子彈均已裝入改
    造手槍彈匣內），並偕同不知情之潘志宏、李文桐、薛俊浤
    至「國王PUB」欲找人理論。一行人抵達後，即要求「國王
    PUB」老闆娘出面解決，並詢問「國王PUB」吧台人員張結深
    是否即為毆打潘志宏之人，且喝令張結深跪下，因張結深不
    予理會，乃為迫使張結深跪下，基於使人行無義務之事之犯
    意，取出上開裝有制式子彈之改造手槍指向張結深，使張結
    深立即跪下，而以此脅迫之方式，迫使張結深行無義務之事
    。仍未罷休，猶持上開改造手槍槍托毆打張結深頭部，致張
    結深受有頭部腫脹之傷害（所涉傷害部分，未據告訴）。
三、嗣潘賢文因見警方據報趕往現場處理，旋即攜槍逃離現場，
    為警方追躡不捨，而逃至臺南市○○區○○路二段一八０號
    前，為求順利脫免逮捕，竟基於妨害公務之犯意，將已上膛
    之前揭改造手槍作勢瞄準圍捕警員王展賓、高德陵二人，以
    此脅迫之方式，妨害王展賓、高德陵依法執行逮捕職務。於
    警員王展賓對空鳴槍，喝令投降時，仍不聽制止，致為王展
    賓擊發一槍，擊中民眾邱舜鴻所有停放在路旁之自小客車水
    箱護罩時，始棄械投降，並經警當場扣得前揭改造手槍一枝
    （含彈匣一個）、制式子彈三顆（經鑑驗試射一顆，餘子彈
    二顆、試射遺留之彈殼一個），始知上情。
四、案經臺南市警察局第二分局報請臺灣臺南地方法院檢察署檢
    察官偵查起訴。
    理    由
甲、程序方面：
一、按被告以外之人於審判外之言詞或書面陳述，除法律有規定
    者外，不得作為證據，刑事訴訟法第一百五十九條第一項固
    有明文。惟被告以外之人於審判外之陳述，雖不符刑事訴訟
    法第一百五十九條之一至第一百五十九條之四之規定（即得
    為證據之情形），而經當事人於審判程序同意作為證據，法
    院審酌該言詞陳述或書面陳述作成時之情況，認為適當者，
    亦得為證據。當事人、代理人或辯護人於法院調查證據時，
    知有第一百五十九條第一項不得為證據之情形，而未於言詞
    辯論終結前聲明異議，視為有前項之同意；刑事訴訟法第一
    百五十九條之五定有明文。本件認定事實所引用證人之言詞
    及書面陳述證據，已經本院提示被告表示無意見，迄於言詞
    辯論終結前亦未聲明異議，揆諸前揭規定，可認為已同意作
    為證據；而本院審酌該證人等之陳述及證據資料作成當時之
    過程、內容、功能等之情況，認為適當，亦查無其他違法取
    證或其他瑕疵等不實之情事，具備合法可信之適當性保障，
    與本案待證事實間並具有相當之關聯性，以之為本案證據尚
    無不當，復無顯有不可信之情況，自得採為證據。
二、又證人以外之文書，如係公務員職務上製作之紀錄文書、證
    明文書；從事業務之人於業務上或通常業務過程所須製作之
    紀錄文書、證明文書；除顯有不可信之情況外，得為證據；
    又其他於可信之特別情況下所製作之文書，亦得為證據，刑
    事訴訟法第一百五十九條之四明文規定。本件所引用之文書
    資料，或係公務員職務上製作之文書，或係從事業務之人於
    業務上或通常業務過程所須製作之文書，或係其他於可信之
    特別情況下所製作之文書，其作成或取得之狀況，並無非法
    或不當取證情事，亦無顯不可信或證據力明顯過低之情形，
    復經本院於審判期日就各該證據依法進行調查、辯論，依刑
    事訴訟法第一百五十九條之四規定，自有證據能力。
乙、實體方面：
一、被告潘賢文於前述時、地，受託寄藏改造手槍一枝、制式子
    彈三顆；並持該槍、彈脅迫被害人張結深跪下，迫使被害人
    張結深行無義務之事；及於警方執行職務時，以該槍、彈瞄
    準警員王展賓、高德陵，而以脅迫之方式，妨害警員王展賓
    、高德陵職務之執行等事實，迭據被告於警詢、偵查中、原
    審及本院審理時坦承不諱（見警卷第二至三頁、偵查卷第七
    至八頁、一審卷第六十二、七十八至七十九頁、本院卷第六
    十頁正反面）；核與證人即被告友人潘志宏、李文桐、薛俊
    浤於警詢、偵查中證稱：因九十八年十月九日潘志宏至「國
    王PUB」喝酒被店內員工毆打，李文桐乃提議與潘賢文、潘
    志宏、薛俊浤一同搭車前往「國王PUB」，以詢問店家為何
    毆打潘志宏，到達現場後，潘賢文質問張結深為何毆打潘志
    宏，因為張結深未回答，潘志宏跟潘賢文說張結深當天也有
    毆打伊，潘賢文才用槍托敲擊張結深頭部，潘志宏、李文桐
    、薛俊浤係見潘賢文持槍托打人才知潘賢文有槍等語（見警
    卷第四至九頁、偵查卷第二十五至二十六頁）；證人即被害
    人張結深於警詢時證稱：於九十八年十月十日，被告確有夥
    同三名男子至「國王PUB」，質問伊有無打其朋友，並持槍
    毆打伊後腦部位等語（見警卷第十一至十二頁）；證人即「
    國王PUB」員工賀櫻慧於警詢時證稱：於九十八年十月十日
    晚上，有四名男子進入店內，其中一名持槍男子說「找老闆
    娘，你們老闆娘在哪裏，打電話給她」，隨後他看到吧台人
    員張結深就叫他跪下，但張結深不理他，該男子就從身上拿
    出一枝黑色手槍，並拉槍機上膛指著張結深，張結深見狀就
    馬上跪下，該男子就用該把黑色手槍之槍托往張結深頭部攻
    擊二下；該四名男子中之一人，曾於九十八年十月九日在店
    內消費，並與負責人賴秋燕發生衝突，拿酒杯潑賴秋燕，並
    毆打賴秋燕、潘寶麗等語（見警卷第二十至二十一頁反面）
    ；證人即「國王PUB」負責人賴秋燕及員工潘寶麗於警詢時
    證稱：於九十九年十月十日，有人帶槍進入PUB滋事，因於
    九十八年十月九日，店內有一名喝醉之客人與賴秋燕發生衝
    突，那位客人向賴秋燕潑酒，並出手毆打賴秋燕及潘寶麗，
    賴秋燕也有回手自衛，之後與該客人同行之男子就將其帶走
    ，該客人說「我會叫人來」後就離開等語（見警卷第十四至
    十五、十七至十八頁）；證人即警員王展賓、高德陵於偵查
    中證稱：當時接獲民眾報案說有人持槍滋事，主辦王展賓先
    去現場察看，高德陵通報警網支援，警網先到場後，副主管
    發現被告持槍從走廊跑出去，被告在逃跑過程中，有沿著騎
    樓跑出來，因為騎樓有停車輛，被告在騎樓閃躲時有持槍對
    王展賓、高德陵瞄準，被告是邊跑邊回頭瞄準的，王展賓迫
    不得己才開槍，被告還是一直跑到馬路上，王展賓是先對空
    鳴槍，再對被告開槍追緝，並向被告喊話，被告才趴下將槍
    放在旁邊等語（見偵查卷第二十一至二十二頁）；證人即遭
    流彈毀損車輛之邱舜鴻於警詢時證稱：於九十九年十月十日
    二十二時許，伊將其所有車牌號碼1501－KB號自小客車停放
    在臺南市○○區○○路二段一八０號前，於當日二十三時十
    二分許，伊聽到外面有槍聲，立即將鐵門拉下，事後警方向
    伊敲門，說伊所有的車輛水箱外部遭槍擊，警方說是圍捕嫌
    犯時開槍造成的等語大致相符（見警卷第十頁）；並有改造
    手槍一枝、制式子彈三顆扣案在卷可稽，被告自白與事實相
    符。扣案之改造手槍一枝及制式子彈三顆，經送請內政部警
    政署刑事警察局依「檢視法」、「性能檢驗法」、「試射法
    」鑑定結果，認「一、送鑑手槍一枝（槍枝管制編號：0000
    000000號），係改造手槍，由仿BERETTA廠92FS半自動手槍
    製造之槍枝，換裝土造金屬槍管而成，擊發功能正常，可供
    擊發適用子彈使用，認具殺傷力。二、送鑑子彈3顆，均係
    口徑9MM制式子彈，採樣1顆試射，可擊發，認具殺傷力。」
    有該局98年11月17日刑鑑字第0980143903號鑑定書一份及槍
    、彈照片六幀在卷可參（見偵查卷第十六至十七頁），認定
    係屬槍砲彈藥刀械管制條例第四條第一款、第二款之槍砲、
    彈藥無訛。本件事證已臻明確，被告犯行堪以認定。
二、按寄藏與持有，均係將物置於自己實力支配之下，僅寄藏必
    先有他人之持有行為，而後始為之受寄代藏而已，故寄藏之
    受人委託代為保管，其保管之本身，亦屬持有，不過，此之
    持有係受寄之當然結果，法律上自宜僅就「寄藏」行為為包
    括之評價，不應另就「持有」予以論罪；又未經許可持有槍
    、彈，其持有之繼續，為行為之繼續，亦即一經持有槍、彈
    ，罪已成立，但其完結須繼續至持有行為終了時為止。則包
    含持有之寄藏槍、彈行為，自亦為行為之繼續，其犯罪之完
    結須繼續至寄藏行為終了時為止（最高法院七十四年台上字
    第三四００號判例、八十八年度台上字第七０一二號判決意
    旨參照）。被告於九十年十月間受託寄藏槍、彈後，槍砲彈
    藥刀械管制條例及刑法固歷經數次修正，然其行為既繼續至
    九十八年十月十日為警查獲時止，依前揭最高法院裁判意旨
    ，自應逕行適用現行之槍砲彈藥刀械管制條例及刑法相關規
    定論處，而無新舊法比較適用之問題，合先敘明。
三、核被告就事實一所為，係犯槍砲彈藥刀械管制條例第八條第
    四項未經許可，寄藏可發射子彈具殺傷力之改造手槍罪及同
    條例第十二條第四項未經許可，寄藏子彈罪；就事實二所為
    ，係犯刑法第三百零四條第一項以脅迫使人行無義務之事罪
    ；被告就事實三所為，係犯刑法第一百三十五條第一項對於
    公務員依法執行職務施脅迫罪。因寄藏而持有改造槍枝、制
    式子彈之行為，業已包含於寄藏之行為內，不另論持有改造
    手槍、子彈罪。被告以一個寄藏改造手槍一枝、制式子彈三
    顆之行為，同時觸犯前開未經許可，寄藏具殺傷力之改造手
    槍及子彈二罪名，為想像競合犯，應依刑法第五十五條規定
    ，從一重論以未經許可，寄藏可發射子彈具有殺傷力之改造
    手槍罪。又刑法第一百三十五條第一項之罪，係侵害國家法
    益之犯罪，以保護國家公權力之執行為目的，為侵害國家法
    益，並非侵害個人法益之犯罪，如對於公務員二人以上依法
    執行職務時，施強暴、脅迫，仍屬單純一罪，並無刑法第五
    十五條所謂「想像競合犯」之法例適用（最高法院八十五年
    度台非字第二三八號、八十八年度台上字第四一一四號等判
    決意旨參照）。被告持槍作勢瞄準警員王展賓、高德陵以妨
    害其等職務之執行，雖同時對二位執行職務之公務員施脅迫
    行為，惟被害之國家法益仍屬單一，應論以單純一罪，並無
    想像競合犯之適用。起訴事實僅論及被告妨害警員王展賓職
    務之執行，惟其餘妨害警員高德陵職務之執行部分，因與已
    起訴之犯罪事實具單純一罪之關係，已如前述，為起訴效力
    所及，自應併予審理。
四、另起訴意旨雖認被告持槍喝令被害人張結深跪下，係犯刑法
    第三百零五條恐嚇危害安全罪。惟按刑法第三百零五條之恐
    嚇危害安全罪，係指單純以將來加害生命、身體、自由、名
    譽、財產之事，恐嚇他人致生危害於安全者而言，如對於他
    人之生命、身體等，以現實之強暴、脅迫手段加以危害要挾
    ，使人行無義務之事或妨害人行使權利，即應構成刑法第三
    百零四條之強制罪，縱有恐嚇行為，亦僅屬犯強制罪之手段
    ，無更論以恐嚇危害安全罪之餘地（最高法院八十四年度台
    非字第一九四號、九十三年度台上字第三三０九號等判決意
    旨參照）。本件被告持槍迫使被害人張結深跪下，乃係以現
    時之脅迫手段加以危害之要挾，並非單純以將來生命、身體
    、自由、名譽、財產之事加以恐嚇，自屬刑法第三百零四條
    之強制罪之範疇，上開公訴意旨，容有未洽，惟已據蒞庭檢
    察官當庭更正起訴法條，自應予審理而毋庸變更法條。至起
    訴意旨另謂被告持槍作勢瞄準警員王展賓之行為，係以強暴
    方式妨害警員職務之執行，然刑法第一百三十五條第一項所
    稱「強暴」，係指一切有形力即物理力之行使而言，不問其
    係對人或對物為之均包括在內；所稱「脅迫」，則指以侵害
    生命、身體、自由、名譽、財物之不法為目的之意思，通知
    對方足使其生恐怖之心之一切行為而言（最高法院八十二年
    度台上字第六０八號、八十四年台非字第三三三號等判決意
    旨參照）。本件被告僅係持槍作勢瞄準而將侵害生命、身體
    之惡害通知警員王展賓、高德陵，俾遏止其等繼續追躡逮捕
    行為，並未對人或物施以任何物理力，自非上開法條所稱之
    強暴行為，公訴意旨容有誤會，惟蒞庭檢察官已當庭更正為
    「脅迫」行為，自應予審理，附此敘明。
五、被告所犯寄藏具殺傷力之改造手槍罪、以脅迫使人行無義務
    之事罪及對於公務員依法執行職務施脅迫罪，犯意各別，行
    為互異，應予分論併罰。被告前於九十年間因違反懲治盜匪
    條例案件，經本院九十一年度上訴字第三九０號判處有期徒
    刑七年二月確定，於九十五年九月十五日縮短刑期假釋出監
    ，應於九十七年十一月八日縮刑期滿執行完畢，有臺灣高等
    法院被告前案紀錄表在卷可憑，於五年以內故意再犯有期徒
    刑以上之上述三罪，皆為累犯，依刑法第四十七條第一項規
    定均應加重其刑。
六、原審以被告罪證明確，因而適用槍砲彈藥刀械管制條例第八
    條第四項、第十二條第四項、刑法第十一條前段、第一百三
    十五條第一項、第三百零四條第一項、第五十五條、第五十
    一條第五款、第四十七條第一項、第四十二條第三項前段、
    第三十八條第一項第一款、刑法施行法第一條之一規定，並
    審酌被告有違反懲治盜匪條例、妨害風化等前科，素行不佳
    ，非法寄藏具殺傷力之改造手槍，時間非短，為替友人出氣
    ，持槍滋事，並迫使他人跪下行無義務之事，甚而持槍作勢
    瞄準以脅迫警員致妨害公務之執行，影響他人之生命、身體
    安全，對社會秩序及治安之危害非輕，及坦認犯行之犯後態
    度，暨犯罪之動機、目的、智識程度及生活狀況等一切情狀
    ，分別量處寄藏可發射子彈具有殺傷力之改造手槍罪有期徒
    刑年捌月，併科罰金新臺幣伍萬元，罰金如易服勞役，以
    新臺幣壹仟元折算壹日；量處以脅迫使人行無義務之事罪有
    期徒刑月；量處對於公務員依法執行職務時，施脅迫罪有
    期徒刑伍月；並定應執行刑為有期徒刑肆年，併科罰金新臺
    幣伍萬元，罰金如易服勞役，以新臺幣壹仟元折算壹日。扣
    案之仿BERETTA廠92FS型改造手槍一枝（含彈匣一個，槍枝
    管制編號0000000000號）及制式子彈二顆，係違禁物，依刑
    法第三十八條第一項第一款規定，宣告沒收。至因鑑驗試射
    所餘之彈殼一個，已失其子彈之結構及性能，而無殺傷力，
    自非屬違禁物，亦非供或預備供被告犯本案所用之物，乃不
    另為沒收之諭知。本院經核原判決認事用法，均無不合，量
    刑亦屬妥適。被告上訴意旨請求從輕量刑，並指摘原判決量
    刑過重，為無理由，應予駁回。
七、據上論斷，應依刑事訴訟法第三百六十八條，判決如主文。
本案經檢察官張太龍到庭執行職務。
中    華    民    國    100   年    3     月    23    日
                  刑事第一庭審判長法官  茆  臺  雲
                                  法官  王  明  宏
                                  法官  蔡  長  林
以上正本證明與原本無異。
寄藏具殺傷力之改造手槍罪，如不服本判決應於收受送達後10日
內向本院提出上訴書狀，其未敘述上訴理由者，並得於提起上訴
後10日內向本院補提理由書（均須按他造當事人之人數附繕本）
「切勿逕送上級法院」。
以脅迫使人行無義務之事罪、對於公務員依法執行職務施脅迫罪
，不得上訴。
                                書記官  李  培  薇
中    華    民    國    100   年    3     月    23    日
附錄本案論罪科刑法條全文：
刑法第一百三十五條第一項：
  對於公務員依法執行職務時，施強暴脅迫者，處三年以下有期
徒刑、拘役或三百元以下罰金。
刑法第三百零四條第一項：
  以強暴、脅迫使人行無義務之事或妨害人行使權利者，處三年
以下有期徒刑、拘役或三百元以下罰金。
槍砲彈藥刀械管制條例第八條第四項：
  未經許可，持有、寄藏或意圖販賣而陳列第一項所列槍枝者，
處三年以上十年以下有期徒刑，併科新臺幣七百萬元以下罰金。
槍砲彈藥刀械管制條例第十二條第四項：
  未經許可，持有、寄藏或意圖販賣而陳列子彈者，處五年以下
有期徒刑，併科新台幣三百萬元以下罰金。